【裁判字號】    95,訴,289
【裁判日期】    950505
【裁判案由】    搶奪
【裁判全文】
臺灣新竹地方法院刑事判決               95年度訴字第289號
公  訴  人  臺灣新竹地方法院檢察署檢察官
被      告  丙○○原名鄭俊卿.
上列被告因搶奪案件，經檢察官提起公訴（95年度偵字第1448
號）後，本院依簡式審判程序判決如下：
    主  文
丙○○意圖為自己不法之所有，而搶奪他人之動產，累犯，處有
期徒刑壹年。
    事實及理由
壹、構成犯罪事實：
    丙○○因無工作缺錢使用，竟出於為自己不法所有目的的犯
    罪意思，於民國95年2 月28日下午2 時18分許，到新竹市○
    區○○街96號甲○○所經營的「愛麗絲珠寶店」，佯稱要購
    買鑽戒，待甲○○取出1 只53分之鑽戒（價值約新臺幣8 萬
    元）供丙○○選購時，丙○○乃將之戴在左手小指上並轉動
    2 圈後，趁甲○○不及防備時旋即轉身往店門外逃跑，而以
    此方式搶奪該只鑽戒得手。嗣因甲○○追出門外並大呼搶劫
    ，經隔鄰小吃店老闆乙○○尾隨追趕丙○○，並約於300 公
    尺外之新竹市○○路上追得丙○○，而丙○○於逃跑過程中
    業已將該鑽戒丟棄，經乙○○及丙○○往上開珠寶店走回找
    尋鑽戒時，於同日下午3 時許，為警在新竹市○○街與中南
    街口查獲丙○○，而該鑽戒仍遍尋不著，始知上情。
貳、程序方面：
    本件被告丙○○所犯搶奪罪，非死刑、無期徒刑、最輕本刑
    為3 年以上有期徒刑之罪，或高等法院管轄第一審之案件，
    被告於本院準備程序進行中，就被訴事實為有罪之陳述，經
    本院合議庭認合於新修正刑事訴訟法第273 條之1 第1 項之
    規定，裁定進行簡式審判程序，此合先敘明。
、認定犯罪事實所根據的證據及理由：
一、被告丙○○於本院準備程序及簡式審判程序訊問時之自白。
二、告訴人即被害人甲○○於警局詢問時、檢察官偵查中及本院
    法官訊問時之指訴；以及於本院簡式審判程序時之證述。
三、證人即被告犯搶奪時在後追趕的乙○○分別於警詢時、偵查
    中及本院簡式審判程序時之證述。
四、愛麗絲珠寶店監視錄影翻拍照片2 幀在卷可證。
五、新竹市警察局第二分東門派出所偵查報告1 紙附卷可查。
肆、論罪科刑的理由：
一、論罪：
（一）被告丙○○所為，係觸犯刑法第325 條第1 項之搶奪罪。
（二）累犯：被告丙○○前曾於89年12月間，因違反毒品危害防
      制條例案件，經本院於90年6 月29日，以90年度易字第48
      4 號刑事判決判處有期徒刑5 月，嗣於同年8 月2 日確定
      ，並於91年1 月21日易科罰金執行完畢等情，有臺灣高等
      法院被告前案紀錄表、刑案資料查註紀錄表及本院函調90
      年度執字第1483號影印卷宗各1 份為證，被告受有期徒刑
      之執行完畢，5 年內再犯本件有期徒刑以上之罪，為累犯
      ，應依刑法第47條規定，加重其刑。
二、科刑：
（一）主刑：審酌被告丙○○乃因無工作缺錢使用，竟思以試戴
      鑽戒趁負責人不及防備之際而搶奪他人鑽戒之犯罪動機、
      目的，及搶奪之手段尚稱平和，而於證人追趕中亦無反抗
      態度亦稱平和，並有上開前科，素行不良，而搶奪被害人
      甲○○之鑽戒事後無法找回，造成被害人之損害無法填補
      ，而被害人於本院審理時亦表示不向被告求償只希望被告
      能改邪歸正而有原諒被告之意，以及被告犯罪後於警詢及
      偵查中否認犯行，及之後在本院準備程序及簡式審判程序
      始坦認犯行等一切情狀，量處如主文所示之刑。
（二）併此敘明部分：
  １、檢察官之求刑過重：至原起訴檢察官及公訴蒞庭之檢察官
      均求處被告有期徒刑3 年6 月，本院認被告所犯搶奪犯行
      僅此1 次且參酌該物之價值，以及被害人亦有原諒被告之
      意思，而追捕被告之證人乙○○亦證稱被告事後跟他回到
      現場，當時並未抓住被告他也未逃跑並等候警察的到來態
      度良好，而被告之學歷僅有國中畢業，智識程度不高，參
      以一時失業缺錢使用始出此下策而罹本件犯行，且於本院
      審理時即坦白承認犯行願意坦然面對審判，亦未請求調查
      其他證據，因此減省司法資源及成本之支出，態度良好，
      認檢察官之求刑過重，併此敘明。
  ２、無強制工作處分之必要：至原起訴檢察官聲請就被告於刑
      之執行完畢後令入勞動場所強制工作2 年等等，雖非無見
      ，然依刑法第90條之規定，以有犯罪之習慣或以犯罪為常
      業或因遊蕩或懶惰成習而犯罪者，始得於刑之執行完畢後
      令入勞動場所施以強制工作，今被告於本案只犯有1 件搶
      奪罪，前亦未曾有過搶奪前科犯行，且自前案91年1 月21
      日執行完畢後至今亦無任何犯罪紀錄，是顯無犯罪之習慣
      或以犯罪為常業之事證；而本次亦只因暫時無工作缺錢使
      用一遇有適當機會始為犯罪行為，參以公訴人亦未提出任
      何證據說明被告有因遊蕩或懶惰成習而犯罪之情，是認尚
      與前開刑法保安處分所規定之要件不符，原起訴檢察官之
      聲請尚無依據，並經公訴蒞庭之檢察官取消強制工作之聲
      請，是爰不予宣告強制工作，附此敘明。
伍、適用法律依據：
一、程序法方面：刑事訴訟法第273 條之1 第1 項、第299 條第
    1 項前段、第310 條之2 。
二、實體法方面：刑法第325 條第1 項、第47條，罰金罰鍰提高
    標準條例第1 條前段，判決如主文。
本案經檢察官魏廷勳到庭執行職務。
中    華    民    國    95    年    5     月    5     日
                  刑事第四庭法  官  馮俊郎
以上正本證明與原本無異。
如不服本判決，應於判決送達後10日內向本院提出上訴狀 (應附
繕本 )，上訴於臺灣高等法院。
中    華    民    國    95    年    5     月    9     日
                            書記官  柯雅菱
附錄本案論罪科刑實體法條全文：
＊刑法第325 條第1 項：
意圖為自己或第三人不法之所有，而搶奪他人之動產者，處6 月
以上、5年以下有期徒刑。


司法院資訊處製作；財團法人民間司法改革基金會備份。
